臺灣臺南地方法院刑事判決　　　　　　 95年度交易字第121號
公　訴　人　臺灣臺南地方法院檢察署檢察官
被　　　告　甲○○
上列被告因過失致重傷案件，經檢察官提起公訴（95年度偵字第
5542號），被告於準備程序就犯罪事實為有罪之陳述，經本院合
議庭裁定由受命法官獨任行簡式審判程序，判決如下：
    主  文
甲○○從事業務之人，因業務上之過失傷害人致重傷，處有期徒
刑陸月，如易科罰金，以銀元佰元即新臺幣玖佰元折算壹日。
 事  實
一、甲○○為營業大貨車司機，以駕駛為業，為從事業務之人。
    民國94年6月23日下午1時40分許，甲○○駕駛車號318-NG號
    營業用大貨車運送蔬菜，沿台南市○○路由東向西方向行駛
    ，途經裕農路579號前，本應注意車輛行駛時，駕駛人應注
    意車前狀況；及二車並行之間隔，隨時採取必要之安全措施
    且在快慢車道間變換車道時應讓直行車先行，並注意安全距
    離。而依當時情形天候晴、日間有自然光線、路面乾燥、無
    缺陷、無障礙物、有快慢車道分道線等情，又無不能注意之
    情事，竟疏於注意，貿然由快車道偏向慢車道行駛準備右轉
    中華東路時，未保持安全間隔且變換車道未注意安全距離。
    適乙○○騎乘NJL-142號重機車，沿裕農路慢車道由東往西
    方向行駛至579號前，亦疏未注意兩車併行之間隔，並隨時
    採取必要之安全措施之規定。因甲○○所駕駛之大貨車右側
    車身於變換車道時不慎擦撞乙○○之左手手肘，致乙○○人
    車倒地，乙○○受有：「外傷性恥骨骨折併內出血併血溶性
    休克、膀胱頸破裂併尿道損傷、急性腎衰竭」等對於身體及
    健康有重大不治之傷害。雖經送往國立成功大學附設醫院施
    以開刀治療，仍有「後尿道狹窄、慢性腎衰竭，宜長期接受
    透析治療」等情形。
二、案經告訴人訴由臺南市警察局第一分局報請臺灣臺南地方法
    院檢察署檢察官偵查起訴。
    理  由
一、程序方面：
  (一)按除被告所犯為死刑、無期徒刑、最輕本刑為3年以上有期
    徒刑之罪或高等法院管轄第一審案件者外，於法院行準備程
    序進行中，被告先就被訴事實為有罪之陳述時，審判長得告
    知被告簡式審判程序之旨，並聽取當事人、代理人、辯護人
    及輔佐人之意見後，裁定進行簡式審判程序；且受命法官行
    準備程序，與法院或審判長有同一之權限，刑事訴訟法第27
    3條之1第1項及279條第2項前段分別定有明文。本件被告甲
    ○○所為係犯死刑、無期徒刑、最輕本刑為3年以上有期徒
    刑以外之罪，其於準備程序中就被訴事實為有罪之陳述，經
    受命法官告知簡式審判程序之旨，並聽取公訴人、被告之意
    見後，本院認為適宜由受命法官獨任進行簡式審判程序。
  (二)簡式審判程序之證據調查，不受刑事訴訟法第159條第1項、
    第161條之2、第161條之3、第163條之1及第164條至第170條
    規定之限制，亦為同法第273條之2所明文。是此公訴人所提
    出之：
    告訴人乙○○之指述。
    證人李柏璋之證述。
    道路交通事故調查報告表(一)(二)。
    道路交通事故現場圖。
    道路交通事故現場蒐證照片14幀。
    國立成功大學醫學院附設醫院94年6月29日、94年8月18日
      、95年1月4日、95年3月8日出具之診斷證明書及護理紀錄
      影本各1紙。
    國立成功大學醫學院附設醫院病歷。
    臺灣省臺南區車輛行車事故鑑定委員會鑑定意見。
    等件，本院自均可採為證據，先此敘明。
二、實體方面：
  (一)上開犯罪事實，業據被告甲○○於本院審理時供承不諱，並
    有上揭至所示證據可佐。本件被告駕駛營業大貨車肇事
    之事實當可認定。
  (二)按汽車行駛時，駕駛人應注意車前狀況及兩車併行之間隔，
    並隨時採取必要之安全措施，且在快慢車道間變換車道時，
    應讓直行車先行，並注意安全距離，修正前即被告違規時之
    道路交通安全規則第94條第3項、第97條第5款分別定有明文
    。被告駕駛大貨車自應注意上述道路交通安全規定。又依卷
    附之交通事故調查報告表所載，本件肇事當時天候晴、日間
    自然光線、路面乾燥、無缺陷、無障礙物、有快慢車道分道
    線等情，並無不能注意之情事。竟疏未注意，貿然自裕農路
    快車道偏向慢車道而擦撞同向騎乘機車之乙○○，導致乙○
    ○福受有上揭傷害，顯見被告就本件肇事有過失之事實甚明
    。
  (三)次按於身體或健康，有重大不治或難治之傷害者，為重傷，
    刑法第10條第4項第6款定有明文。本件被害人乙○○所受之
    傷害為：「外傷性恥骨骨折併內出血併血溶性休克、膀胱頸
    破裂併尿道損傷、急性腎衰竭及呼吸衰竭」等。經送往成大
    醫院施以多次開刀治療，仍有「後尿道狹窄及慢性腎衰竭等
    情，宜長期接受透析治療。」等情狀，足認乙○○所受者係
    身體及健康之重大不治之重傷害。又根據前述被告之行為具
    有過失，被害人所受重傷害與被告前開過失行為間，自有相
    當之因果關係甚明。
  (四)復按車輛行駛時，駕駛人應注意車前狀況及兩車併行之間隔
    ，並隨時採取必要之安全措施，修正前即事故當時之道路交
    通安全規則第94條第3項，亦有明文。本件被害人乙○○事
    發時騎乘機車行駛於快車道上，此有現場圖所示之肇事現場
    痕跡及前揭事故鑑定報告可證。被害人違反上開規定，併行
    又未保持安全間隔距離，顯見就本件肇事亦與有過失。惟按
    過失傷害規範之目的，在處罰行為人因個人之過失而致他人
    傷害之行為，祇以行為人之有過失為致傷害之一原因為已足
    ，有司法院字第631號解釋意旨可供參照。故縱認被害人對
    於本件交通事故之發生，雖與有過失，仍不能解免被告應負
    之過失責任。
三、論罪科刑：
  (一)按刑法上所謂業務，係以事實上執行業務者為標準，即指個
    人基於其社會地位，以反覆執行同種類之行為為目的之社會
    活動而言；而所謂業務上之行為，指其事實上執行業務之行
    為而言，汽車駕駛人之駕駛工作，乃隨時可致他人身體生命
    於危險之行為，並係具有將該行為繼續、反覆行使之地位之
    人，因此應有經常注意俾免他人於危險之特別注意義務。故
    其駕駛該車本屬其社會活動之一，在社會上有其特殊之屬性
    （地位），其本於此項屬性（地位）而駕車，自屬基於社會
    生活上之地位而反覆執行事務，因之在此地位之駕車，不問
    其目的為何，均應認其係業務之範圍，迭據最高法院68年度
    第5次刑事庭推總會決議、最高法院29年上字第3364號及75
    年度臺上字第1685號等判例意旨揭櫫明確。今被告甲○○駕
    駛大貨車載送蔬菜，已據其供承於前，係從事駕駛業務之人
    ，其駕駛前開大貨車，從事駕駛業務時肇事，並致被害人受
    傷之行為，應係犯刑法第284條第2項後段之業務過失重傷害
    罪。公訴意旨認應依同條第1項之普通過失致重傷罪處斷，
    尚有未洽，惟起訴事實相同，爰依法變更起訴法條，併予敘
    明。。
  (二)被告行為後，刑法業於94年1月7日修正公布，並於95年7月1
    日施行，刑法第41條第1項前段易科罰金之規定業已修正變
    更，新法規定：「犯最重本刑為5年以下有期徒刑以下之刑
    之罪，而受6個月以下有期徒刑或拘役之宣告者，得以新臺
    幣1千元、2千元或3千元折算一日，易科罰金。」但依據舊
    法及修正前罰金罰鍰提高標準條例第2條前段規定，被告行
    為時易科罰金折算標準，應以銀元3百元折算一日，經折算
    為新臺幣後，應以新臺幣9百元折算為一日，比較修正前後
    之易科罰金折算標準，當以修正前之規定，較有利於被告，
    則其折算標準，應依刑法第2條第1項前段規定，適用修正前
    刑法第41條第1項前段規定。又修正後刑法施行前，刑法分
    則編有關罰金刑之貨幣單位係銀元；且依刑法分則編應處罰
    金者，應適用罰金罰鍰提高標準條例第1條、第4條之規定，
    亦即應按各該具體條文制定或修正之時間先後，定其提高之
    倍數。惟被告行為後，刑法施行法增訂第1條之1，於95年6
    月14日經總統公布，並自同年7月1日起施行；該條規定：「
    中華民國94年1月7日刑法修正施行後，刑法分則編所定罰金
    之貨幣單位為新臺幣。94年1月7 日刑法修正時，刑法分則
    編未修正之條文定有罰金者，自94年1月7 日刑法修正施行
    後，就其所定數額提高為30倍。但72年6月26日至94年1月7
    日新增或修正之條文，就其所定數額提高為3倍」。亦即自
    95年7月1日起，刑法分則編所定罰金之貨幣單位，由銀元改
    為新臺幣。惟刑法施行法第1條之1係替代罰金罰鍰提高標準
    條例部分條文，與經換算後，該條例所定之罰金額度相同，
    僅係貨幣單位由銀元改為新臺幣，不發生有利、不利之問題
    ，亦非法律變更刑度之條文，無比較新舊法之問題，併予敘
    明。
  (三)本院審酌被告與告訴人之過失程度，告訴人受傷嚴重，被告
    迄今未與告訴人達成和解，於肇事後即將大貨車出售，買賣
    價金不知去向，於本院調解中並表示無資力賠償，寧可被關
    ，也不願賠償告訴人及參酌告訴人要求賠償之金額（新台幣
    5 百萬元）等一切情狀，量處如主文所示之刑，並諭知易科
    罰金之折算標準。
四、適用之法律：
  (一)刑事訴訟法第299條第1項前段、第273條之1第1項、第310條
    之2、第454條、第300條。
  (二)刑法第2條第1項、第284條第2項後段。
  (三)修正施行前刑法第41條第1項前段。
  (四)刑法施行法第1條之1。
  (五)廢止前罰金罰鍰提高標準條例第2條。
  判決如主文。
五、如不服本件判決，得自收受送達之日起10日內，向本院提起
    上訴。
本案經檢察官 黃信勇 到庭執行職務。
中　　華　　民　　國　　96　　年　　1 　　月　　29　　日
　　　　　　　　　刑事第十三庭  法　官　蔡直青
以上正本證明與原本無異。
如不服本判決，應於判決送達後10日內，向本院提出上訴狀（應
負繕本）。
　　　　　　　　　　　　　　　　書記官　劉鴻瑛
中　　華　　民　　國　　96　　年　　1 　　月　　30　　日
附錄本案論罪科刑法條全文：
中華民國刑法第284條
（過失傷害罪）
因過失傷害人者，處 6 月以下有期徒刑、拘役或 5 百元以下罰
金，致重傷者，處1年以下有期徒刑、拘役或5百元以下罰金。
從事業務之人，因業務上之過失傷害人者，處 1 年以下有期徒刑
拘役或1 千元以下罰金，致重傷者，處 3 年以下有期徒刑、拘
役或2千元以下罰金。
